【裁判字號】    97,上訴,3596
【裁判日期】    970919
【裁判案由】    偽證
【裁判全文】
臺灣高等法院刑事判決                97年度上訴字第3596號
上  訴  人  台灣桃園地方法院檢察署檢察官
被      告  祁忠瑞（原名甲○○）
上列上訴人因被告偽證案件，不服臺灣桃園地方法院九十七年度
訴緝字第五十六號，中華民國九十七年六月二十四日第一審判決
（起訴案號：臺灣桃園地方法院檢察署九十四年度偵字第一七
六一號），提起上訴，本院判決如下：
    主  文
上訴駁回。
    理  由
一、按上訴書狀應敘述上訴理由；又上訴書狀未敘述上訴理由者
    ，應於上訴期間屆滿後二十日內補提理由書於原審法院，分
    別為刑事訴訟法第三百六十一條第二項及第三項前段所明定
    。而第二審法院認為上訴書狀未敘述理由者，應以判決駁回
    之。但其情形可以補正而未經原審法院命其補正者，審判長
    應定期間先命補正，此觀同法第三百六十七條規定甚明。
    次按所謂具體理由，必係依據卷內既有訴訟資料或提出新事
    證，指摘或表明第一審判決有何採證認事、用法或量刑等足
    以影響判決本旨之不當或違法，而構成應予撤銷之具體事由
    ，始克當之（例如：依憑證據法則具體指出所採證據何以不
    具證據能力，或依憑卷證資料，明確指出所為證據證明力之
    判斷如何違背經驗、論理法則）；倘僅泛言原判決認定事實
    錯誤、違背法令、量刑失之過重或輕縱，而未依上揭意旨指
    出具體事由，或形式上雖已指出具體事由，然該事由縱使屬
    實，亦不足以認為原判決有何不當或違法者（例如：對不具
    有調查必要性之證據，法院未依聲請調查亦未說明理由，或
    援用證據不當，但除去該證據仍應為同一事實之認定），皆
    難謂係具體理由，俾與第二審上訴制度旨在請求第二審法院
    撤銷、變更第一審不當或違法之判決，以實現個案救濟之立
    法目的相契合，並節制濫行上訴（最高法院九十七年度台上
    字第八九二號判決參照）。
    再按，上訴於第三審法院，其上訴書狀應敘述上訴之理由，
    為刑事訴訟法第三百八十二條第一項所明定。本件原審檢察
    官提出之上訴書，僅云「茲據告訴人某甲具狀請求提起上訴
    前來，經核內容，尚非顯無理由，檢附原書狀，提起第三審
    上訴，請予法辦」，並無一語指摘原判決如何違背法令，及
    該書狀內容如何尚非顯無理由。刑事訴訟法既無上訴理由得
    引用或檢附其他文件代替之規定，揆之首開說明，其上訴程
    式自屬不合；刑事訴訟法第三百八十二條第一項所謂上訴書
    狀應敘述上訴之理由，係指上訴書狀本身應敘述上訴理由而
    言，非可引用或檢附其他文書代替，以為上訴之理由。蓋刑
    事訴訟法規定各種文書之製作，應具備一定之程式，其得引
    用其他文書者，必有特別之規定始可，（例如刑事訴訟法第
    四十八條，第三百七十三條）否則，即難認其上訴已合法律
    上之程式（參照最高法院六十五年台上字第二八三六號及六
    十九年台上字第二七二四號判例），上開見解於上訴第二審
    法院亦得類推適用。
    末按告訴人或被害人對於下級法院之判決有不服者，亦得具
    備理由，請求檢察官上訴，刑事訴訟法第三百四十四條定有
    明文，本條文係於九十六年七月四日修正公布，刪除原條文
    中「除顯無理由者外，檢察官不得拒絕」之規定，依此，則
    檢察官對於告訴人或被害人具備理由請求其上訴者，就所敘
    述之理由是否具體即有審查權，而非如修法前並無具體審查
    權甚明。
二、查本件原判決認為並無證據足認同案被告劉子鴻與乙○○間
    除簽訂前揭貸款及信用提高（擴充）契約外，尚有約定同案
    被告劉子鴻應負擔提供三百萬元美金之履約保證金，亦無確
    據可推論被告劉子鴻有委由乙○○代為籌措履約保證金三百
    萬美元之情事，是以被告甲○○前述於原審九十二年度易字
    第一四四八號刑事案件審理時經具結所為之證述，要難認與
    刑法偽證罪之構成要件相符，此外，復查無其他積極證據足
    認被告甲○○涉有公訴人所指之犯行，而諭知無罪之判決等
    情，均已詳敘其所憑證據及認定之理由，從形式上觀察，原
    判決並無明顯認定錯誤或違背法令之情形。
三、次查，本件公訴人不服臺灣桃園地方法院九十七年六月二十
    四日九十七年度訴緝字第五六號被告甲○○第一審判決，於
    九十七年七月十四日援引告訴人聲請上訴狀提起上訴，惟上
    訴書僅載：據告訴人具狀請求上訴略以：：：：，經核閱上
    開聲請人所述事項，認其聲請上訴尚非顯無理由，爰：：：
    提起上訴，請將原判決撤銷，更為適當合法之判決。
    然依前所述，修正後刑事訴訟法第三百四十四條已刪除原條
    文中「除顯無理由者外，檢察官不得拒絕」之規定，檢察官
    對於上開上訴所述之理由是否具體即有審查權，今應為而未
    為具體審查，僅單純引用告訴人聲請上訴狀之內容提起上訴
    ，並無一語指摘原判決如何違背法令及提出上訴之具體理由
    ，依前開判例之見解，已有未洽。
    再者，依告訴人之請求上訴狀所載，亦僅空言「被告甲○○
    是劉子鴻之特別助理，明知系爭貸款及信用提高契約中確有
    約定該筆不可撤銷有條件付款保證之三百萬元履約保證金，
    姑不論系爭契約中，當事人間之約定，除了該筆不可撤銷有
    條件付款保證之三百萬美元履約保證金外，是否有要求劉子
    鴻須另外提供三百萬美元履約保證金予告訴人之事實，被告
    甲○○於到庭作證時均應予說明」云云，並未明確指出究係
    根據卷內何項積極證據認定被告主觀上「明知」事實，而故
    為虛偽陳述，暨被告為證人時為何負有詰問問題以外之「說
    明」義務，所述自非具體理由甚明。
四、末上訴人即檢察官經本院命於收受裁定書後七日內補正具體
    上訴理由，上訴人於九十七年八月二十一日收受裁定，此有
    送達証書在卷可稽，惟迄今尚未補正，本院審酌上訴人既未
    明確指摘原審判決有何其他足以影響判決本旨之不當或違法
    ，而應予撤銷之具體理由，揆諸前揭說明，其上訴不合法律
    程式，爰不經言詞辯論程序，逕予駁回。
五、據上論斷，應依刑事訴訟法第三百六十七條前段、第三百七
    十二條，判決如主文。
中    華    民    國    97    年    9    月    19     日
                  刑事第十八庭  審判長法  官  吳鴻章
                                      法  官  徐昌錦
                                      法  官  陳健順
以上正本證明與原本無異。
如不服本判決，應於收受送達後十日內向本院提出上訴書狀，其
未敘述上訴之理由者並得於提起上訴後十日內向本院補提理由書
（均須按他造當事人之人數附繕本）。
                                      書記官  朱家惠
中    華    民    國    97    年    9     月    19    日


司法院資訊處製作；財團法人民間司法改革基金會備份。
